臺灣臺北地方法院刑事裁定　　　　　　　　　　　　　九十一年度聲判字第二五號
　　聲　請　人　乙○○○
　　被　　　告　甲○○
右列聲請人因被告業務過失傷害案件，不服臺灣高等法院檢察署檢察長中華民國九十
一年四月八日，九十一年度議字第二五九號駁回聲請再議之處分（原不起訴處分案號
：臺灣臺北地方法院檢察署九十年度偵字第二八一六號），聲請交付審判，本院裁定
如左：
    主  文
聲請駁回。
    理  由
一、按告訴人不服上級法院檢察署檢察長或檢察總長認再議為無理由而駁回之處分者
    ，得於接受處分書後十日內委任律師提出理由狀，向該管第一審法院聲請交付審
    判；法院認交付審判之聲請不合法或無理由者，應駁回之，刑事訴訟法第二百五
    十八條之一、第二百五十八條之三第二項前段，分別定有明文。
二、本件聲請人以被告甲○○涉犯業務過失傷害罪，向臺灣臺北地方法院檢察署檢察
    官提出告訴，經該檢察署檢察官以九十年度偵字第二八一六號偵查結果，認為以
    現場照片顯示，甲○○駕駛聯結車之拖車車號二Ｍ—九八號，右後車輪壓在快慢
    車道分道線上，有臺灣車輛行車事故覆議鑑定委員會府覆議字第九０一七七三號
    覆議意見書在卷可稽，固有違反道路交通安全規則第九十七條第一款之規定，惟
    甲○○當時係處以煞車以便停車狀態，基於物理作用，其拖車向斜前方靠，乃屬
    當然之理，況且依道路交通事故調查表所示，甲○○所駕駛聯結車車距路旁最寬
    為三‧二公尺，最短為二‧五公尺，亦即聯結車與小貨車車距僅有七十公分，核
    與告訴人自承當時距離是可以通過一個半車身的寬度，伊從聯結車與小貨車中間
    通過時，被聯結車後輪掃到，人便往前彈出去等語相符，則甲○○如何在停車狀
    態之際，採取如何迅速之動作可以使聯結車車身避免與機車碰撞，實非甲○○所
    能注意及避免車禍之發生，否則依告訴人所提出機車毀損照片，僅機車左後視鏡
    有歪斜，及告訴人當日穿著衣物、安全帽照片只有摩擦情形發生，豈有與聯結車
    發生碰撞，僅有如此結果產生之理，益徵甲○○縱使有違反道路交通安全規則，
    不當然即有違反注意義務，遽令其負業務過失傷害之罪，且臺灣省臺北縣區車輛
    行車事故鑑定委員會九十年五月二十五日北鑑字第九０一三一七號鑑定意見書亦
    同此認定，再同案被告翁啟智供稱當時伊正在下貨，親眼見到告訴人駕駛機車，
    因趕時間，硬要從聯結車與伊車子中間通過等語，況且證人即處理事故員警劉成
    輝證稱伊到現場處理時，見到機車是夾在貨車及聯結車中間，該路段為三線道，
    包括機車道在內，聯結車距離路口有一段距離，前面還有一些車輛在等紅綠燈，
    應該是直行，一直要到路口即交流道才有左轉的地方，現場有血跡，在機車之前
    ，沒有刮地痕等語，而甲○○亦供稱等警察拍照繪圖後，有叫助手將機車牽到路
    邊，但伊和助手拉了很久，機車還是直立地卡在貨車的左後方等語，從而告訴人
    指稱聯結車突然左轉，遭聯接車車尾刮到，機車拖行六、七公尺顯非實在，無從
    採信，本件純屬告訴人自信其能從聯結車及小貨車二車間隙穿越，以時速高達四
    十公里車速下，因車隙實在過窄，而機車後照鏡過寬，致使機車左後照鏡與聯結
    車擦撞，使機車卡在小貨車間，造成告訴人彈出車外，受有傷害，此外查無其他
    積極證據足認被告甲○○犯有業務過失傷害罪，因認被告罪嫌不足，依刑事訴訟
    法第二百五十二條第十款處分不起訴。聲請人不服，聲請再議，經臺灣高等法院
    檢察署檢察長審核結果，認為仍乏積極證據足可證明被告甲○○犯罪，處分駁回
    再議。
三、聲請交付審判意旨略以：（一）按本案肇事者甲○○所駕駛之車輛，乃曳引車中
    之聯結拖車，屬特種性能之車輛，與一般車輛有異，車輛監理單位對於上開車輛
    檢驗尚且較之一般車輛為嚴格細密，其中拖車煞車效能平衡度更為特予載明檢查
    重點之一，此見諸道路交通安全規則第三十九條第十四款列載已是甚明，茲查本
    案受害人遭致被告駕駛之聯結車擦撞之部位，正是該聯結車拖車之右尾部，則駕
    駛該特種性能之被告甲○○對於拖車之煞車效能平衡度注意義務應較一般駕駛為
    重；（二）又按道路交通安全規則第九十七條第一款規定，汽車在雙向二車道行
    駛時，均應在遵行車道內行駛，而依現場照片顯示，甲○○駕駛聯結車之拖車車
    號二Ｍ—九八號，右後車輪壓在快慢車道分道車線上，此有臺灣省車輛行車事故
    覆議鑑定委員會府覆議字第九０一七七三號覆議意見書可證，則被告甲○○違反
    上開規則條款已是甚明，從而非但證明甲○○跨壓快慢車道分道線行駛，而且於
    行駛進行中，對於車前已有同案被告翁啟章停車於紅線知悉在先，猶未保持安全
    間隔，導致同向行駛於慢車道旁之告訴人受傷，疏於注意至臻顯然；（三）又查
    本案被害人係遭聯結車之車尾擦及，則被告乃專職駕駛聯結車之執行者，參酌前
    列檢驗車輛性能重點所列，對於尾車行駛或煞車之平衡度尤應高於一般駕駛人注
    意之能事，而竟然非但未予注意，尚且壓線行駛，亦未保持相當安全之間隔，且
    以該車之右尾部並未保持平衡，乃致擦撞，尤難謂無過失之責；（四）本案經臺
    灣省車輛行車事故覆議鑑定委員會以府覆議字第九０一七七三號覆議意見：甲○
    ○駕駛全聯結車，跨壓快、慢車道分道線行駛，為肇事主因，洵屬有的，何況原
    檢及高檢署對於被告甲○○有跨越快、慢車道行駛之事實亦未爭執，非但未予保
    持安全間隔，甚其侵及路權，導致車端，此究非同向行駛駕駛機車之受害人所得
    避免，原不起訴處分書及駁回再議處分之理由意指受害人明知無容納空間而仍執
    意穿越，實有誤解，至若同案被告翁啟智之指述，為圖卸責之詞，不足採信，且
    翁啟智已將自小客車違規停放於先，其究係如何得以「親眼看見」，顯然有誤，
    原不起訴處分及駁回再議處分均有違誤云云。
四、經查：
（一）被告甲○○於警訊中供稱：「‧‧‧當時我看到路口紅燈，我便要停下來，在
      這同時就聽到車尾有碰撞聲，我下車才發現與一重機車發生擦撞‧‧‧」等語
      （見偵卷第六頁正面），聲請人於警訊中陳稱：「我當天騎一部重機車，於吉
      安街出發，經安和路轉安康路往新店方向直行，當我從一部聯結車與一部貨車
      中間通過時，被聯結車後輪掃到，我的人就往前彈了出去‧‧‧」（見偵查卷
      第三頁反面），嗣後聲請人於偵查中亦稱：「我騎機車已經三十幾年，當時距
      離是可以通過一個半車身的寬度‧‧‧」（見偵查卷第二十五頁正面），另同
      案被告翁啟智於警訊中供稱：「‧‧‧我親眼看到一部重機車，因要趕時間，
      硬要從聯結車與我的車中間通過，因此發生車禍」等語（見偵查卷第五頁），
      再證人即處理事故員警劉成輝於偵查中證稱：伊到現場處理時，見到機車是夾
      在貨車及聯結車中間，該路段為三線道，包括機車道在內，聯結車距離路口有
      一段距離，前面還有一些車輛在等紅綠燈，應該是直行，一直要到路口即交流
      道才有左轉的地方，現場有血跡，在機車之前，沒有刮地痕等語（見偵查卷第
      三十八頁反面至第三十九頁正面），本件應係聲請人自信其能從聯結車及小貨
      車二車間隙穿越，因車隙過於狹窄，而機車後照鏡過寬，致使機車左後鏡與聯
      結車擦撞肇事，原處分及駁回再議處分此部分之理由並無違誤。
（二）又聲請人以覆議意見書認被告駕駛聯結車係跨壓在快、慢車道分道線上行駛，
      所以被告甲○○應是造成車禍之主因云云。然本件事故發生時被告甲○○為直
      行中並與翁啟智之自小客車併排，而後聲請人執意由違規之翁啟智之自小客車
      左側穿入被告與翁啟智二車之間，以致擦撞及被告甲○○所駕駛之聯結車，而
      在一般之經驗法則中，聯結車因車身體積龐大，其右後方又為該車種之目視死
      角，聲請人本不應自併行之兩輛車超車，且被告甲○○當時因遇紅燈已於時速
      不到十公里即踩煞車準備停車，再從基於物理作用，其拖車向斜前方靠，仍屬
      當然之理，顯見被告甲○○已盡其注意義務，縱右後輪壓及分道線之邊緣，亦
      非本件肇事原因，覆議意見書誤解被告甲○○係於聲請人超車方駛至並以其聯
      結車右後輪壓線為「未遵行於外側快車道」為由，因而與臺灣省台北縣區車輛
      行車事故鑑定委員會之鑑定意見為相反之覆議意見，顯然有誤，而原處分及駁
      回再議處分此部分之理由亦無違誤之處。
五、綜上，原不起訴處分書及駁回再議處分書既已調查說明，對照卷內資料，並無不
    合，復查無其他積極證據可資證明被告甲○○有何業務過失傷害之犯行，是原檢
    察官及臺灣高等法院檢察署檢察長分別予以不起訴處分及駁回再議之聲請，並無
    不當，本件交付審判之聲請為無理由。
依刑事訴訟法第二百五十八條之三第二項前段，裁定如主文。
中      華      民      國      九十一      年     八    月    五    日
                                      臺灣臺北地方法院刑事第三庭
                                          審判長法  官   徐  世  禎
                                                法  官   吳  淑  惠
                                                法  官   陳  德  民
右正本證明與原本無異。
本裁定不得抗告。
                                                書記官   葉  志  昭
中      華      民      國      九十一      年     八    月    五    日
